臺灣高雄地方法院民事裁定
108年度消債更字第101號
聲  請  人  蘇裔涵（原名：蘇燕）
0000000000000000

0000000000000000

代  理  人  林昱宏律師
上列當事人因消費者債務清理事件聲請更生，本院裁定如下：
    主  文
聲請人蘇裔涵自中華民國一百零八年十月八日下午四時起開始更
生程序。
命司法事務官進行本件更生程序。
    理  由
一、按債務人不能清償債務或有不能清償之虞者，得依本條例所
    定更生或清算程序，清理其債務；債務人對於金融機構負債
    務者，在聲請更生或清算前，應向最大債權金融機構請求協
    商債務清償方案，或向其住、居所地之法院或鄉、鎮、市、
    區調解委員會聲請債務清理之調解；自債務人提出協商請求
    之翌日起逾30日不開始協商，或自開始協商之翌日起逾90日
    協商不成立，債務人得逕向法院聲請更生或清算；債務人於
    法院裁定開始更生程序或許可和解或宣告破產前，得向法院
    聲請清算；法院開始清算程序之裁定，應載明其年、月、日
    、時，並即時發生效力；法院開始更生或清算程序後，得命
    司法事務官進行更生或清算程序，必要時得選任律師、會計
    師或其他適當之自然人或法人1人為監督人或管理人，消費
    者債務清理條例（下稱消債條例）第3條、第151條第1項、
    第153條、第80條前段、第83條第1項、第16條第1項分別定
    有明文。
二、聲請意旨略以：伊有不能清償債務情事，前依消債條例規定
    ，向本院聲請調解債務清償方案，惟調解不成立。伊又未經
    法院裁定開始清算程序或宣告破產，爰聲請更生等語。
三、經查：
  ㈠聲請人前於民國108年2月11日提出債權人清冊，向本院聲請
    調解債務清償方案，經本院108年度司消債調字第57號受理
    ，於108年3月4日調解不成立，聲請人於108年3月23日具狀
    聲請更生等情，業經本院依職權調閱上開調解卷宗核閱無訛
    。
  ㈡聲請人於105年度至107年度申報所得各為新臺幣（下同）0元
    、47,000元、370,525元，106至107年平均每月所得各為3,9
    17元、30,877元（本件元以下均採四捨五入計算），名下有
    2015年出廠車輛1部，及郵局存款5,654元、台新銀行存款4,
    094元、國泰世華銀行存款433元、玉山銀行存款343元，並
    有三商美邦人壽保單解約金25,110元（已扣除保費墊繳12,9
    28元）、新光人壽保單解約金50,715元（含未到期保費568
    頁，已扣除墊繳本金12,816元、利息159元，另聲請人前於1
    05年6月15日、106年5月8日各領取醫療保險金35,600元、19
    ,200元）；又聲請人自103年10月27日起於世和旅行社股份
    有限公司擔任特約導遊，104年11月至107年6月因產假及育
    嬰假，並無收入，仰賴配偶支應生活費用，107年7月起再任
    導遊，無固定底薪，有出差費每日700元，每月出團2次，每
    次8日，107年7月至108年5月18日領取之收入共計248,342元
    （含出差費及旅行社分予聲請人之佣金；計算式：28,611＋1
    7,853＋22,682＋13,500＋35,354＋22,916＋20,500＋25,695＋19,0
    00＋38,015＋4,216＝248,342），另旅行團員至商店購物之退
    佣中，由聲請人分得50％佣金，餘則由司機、領隊領取，聲
    請人自陳107年7月至108年6月領得佣金共計174,132元【計
    算式：（135,135＋213,128）×50％＝174,132】，至106及107
    年申報所得中，雖有四維清潔有限公司欣旺環保企業社薪資
    所得，惟聲請人未曾於各該公司任職，業向國稅局聲請更正
    ，附此敘明。又聲請人於105年6月21日領取生育給付40,016
    元，105年5月至107年5月每月領取育兒津貼2,500元，現未
    領取任何補助，而郵局帳戶中各筆逾2,000元之存入款項係
    配偶給予之家庭生活費，台新銀行帳戶各筆逾2,000元之存
    入款項則係聲請人帶團至商家消費所得之佣金，及世和旅行
    社償還聲請人先行代墊之門票等款項等情，有財政部高雄國
    稅局105年至106年綜合所得稅各類所得資料清單及財產歸屬
    資料清單（本案卷第70至72頁）、107年稅務電子閘門財產
    所得調件明細表（本案卷第137至138頁）、財產及收入狀況
    說明書（本案卷第208至209頁）、債權人清冊（本案卷第11
    頁）、戶籍謄本【本院108年度司消債調字第57號卷（下稱
    調卷）第16頁】、親屬關係公證書（本案卷第10頁）、勞工
    保險被保險人投保資料表（本案卷第28頁）、個人商業保險
    查詢結果表（本案卷第126頁）、財團法人金融聯合徵信中
    心前置協商專用債權人清冊（調卷第6至8頁）、信用報告（
    調卷第9至11頁）、高雄市政府社會局函（本案卷第110頁）
    、勞動部勞工保險局函（本案卷第111頁）、欣旺環保企業
    社函（本案卷第202頁）、在職證明書（本案卷第31頁）、
    收入切結書（本案卷第189頁）、世和旅行社說明書（本案
    卷第136頁）、聲請人108年7月16日補正四狀（本案卷第160
    至162頁）、存款歷史交易明細查詢（調卷第18至25頁、本
    案卷第33至69頁、第88至89頁、第163至188頁）、存簿（本
    案卷第8至9頁、第80至87頁）、三商美邦人壽保險股份有限
    公司函（本案卷第134至135頁）、新光人壽保險股份有限公
    司陳報狀（本案卷第112至115頁）等附卷可證。則在別無其
    他資料可認聲請人有其他收入之情形下，以其於107年7月至
    108年4月自世和旅行社領得之出差費及佣金、107年7月至10
    8年6月自商家領得之退佣之每月平均收入約38,923元【計算
    式：（248,342－4,216）÷10＋174,132÷12＝38,923】核算現在
    償債能力之基礎，堪認妥適。
  ㈢關於聲請人個人日常必要支出部分，按債務人必要生活費用
    ，以最近一年衛生福利部或直轄市政府所公告當地區每人每
    月最低生活費一點二倍定之，消債條例第64條之2第1項定有
    明文。本院參酌衛福部社會司所公告108年度高雄市最低生
    活費為13,099元，則聲請人每月最低生活所必需除有特殊情
    形並有證據證明者外，自宜以此之1.2倍即15,719元為度，
    始得認係必要支出。又聲請人陳稱於配偶所有房屋居住，房
    貸均由配偶繳納，客觀上無房屋費用支出，故於計算聲請人
    個人每月必要生活費時，即應自前開已包括聲請人居住費用
    在內之每月最低生活費用中，扣除相當於房租支出所佔比例
    （大約為24.36％）。依此計算結果，聲請人每月之必要生活
    費應以11,890元為準【計算式：15,719－（15,719×24.36%）
    ＝11,890】。
  ㈣關於聲請人扶養支出部分，聲請人稱與配偶共同扶養未成年
    子女蘇○昱、袁○濬，每月各支出扶養費7,859元。經查，蘇○
    昱係91年12月生，現就讀高職，生父已於95年10月15日歿，
    業辦理拋棄繼承，迄未經聲請人配偶收養，於105年至107年
    度均無申報所得，名下有土地1筆（應有部分8分之1），現
    值共計455,290元，無工作收入，亦未投保勞保，現未領取
    任何補助及給付；袁○濬係105年5月生，於105年至107年度
    均無申報所得，名下無財產，現未領取任何補助等情，此有
    戶籍謄本（調卷第16頁）、所得資料清單及財產歸屬資料清
    單（本案卷第73至75頁、第127至130頁）、蘇○昱之107年稅
    務電子閘門財產所得調件明細表（本案卷第139頁）、蘇○昱
    之勞工保險被保險人投保資料表（本案卷第29頁）、蘇○昱
    生父之除戶戶籍謄本（本案卷第124頁）、臺灣臺南地方法
    院家事法庭函（本案卷第159頁）、財政部高雄國稅局函（
    本案卷第190頁）、勞動部勞工保險局函（本案卷第111頁）
    、土地登記謄本（本案卷第131至132頁）、高雄市政府社會
    局函（本案卷第110頁）、蘇○昱之在學證明書暨學費繳費收
    據（本案卷第108至109頁）附卷可考。聲請人所育之子女既
    未成年，且蘇○昱名下土地為共有土地，較難買賣換取生活
    費用，客觀上堪認均有受扶養之必要。至於扶養費用數額部
    分，按受扶養者之必要生活費用，準用第一項規定計算基準
    數額，並依債務人依法應負擔扶養義務之比例認定之，消債
    條例第64條之2第2項亦有明定。準此，聲請人所應負擔其所
    育未成年子女每月之扶養費，自宜以此為度，始得認係必要
    支出，是在無其他更為詳實之資料可供佐證之情形下，本院
    認即應以108年度高雄市每人每月之最低生活費13,099元之1
    .2倍即15,719元，由聲請人與配偶共同負擔袁○濬之扶養費
    ，另單獨負擔蘇○昱之扶養費。故聲請人子女每月之扶養費
    支出即應以23,579元為度【計算式：15,719÷2＋15,719＝23,5
    79】。而聲請人主張每月支出子女扶養費共計15,718元（計
    算式：7,859×2＝15,718），低於本院計算之基準，係屬合理
    。
  ㈤承上，聲請人目前每月收入約38,923元，扣除個人必要支出1
    1,890元、子女扶養費15,718元後，剩餘11,315元。聲請人
    目前負債總額為1,300,727元（調卷第36至37頁、第42頁、
    第45頁，包括：花旗銀行、新光銀行、元大銀行、台新銀行
    、和潤企業股份有限公司），扣除三商美邦人壽、新光人壽
    保單解約金（含未到期保費）共計75,825元後，以每月所餘
    逐年清償，至少須約9年【計算式：（1,300,727－75,825）÷
    11,315÷12≒9】始能清償完畢，應認其已不能清償債務。此
    外，聲請人無擔保或無優先權之債務總額未逾1,200萬元，
    且無消債條例第6條第3項、第8條或第46條各款所定駁回更
    生聲請之事由存在。則聲請人聲請更生為有理由，應予准許
    ，爰命司法事務官進行本件更生程序。
四、依消債條例第11條第1 項、第45條第1 項、第16條第1 項，
    裁定如主文。
中　　華　　民　　國　 108　　年　　10　　月　　8 　　日
              　　民事庭　　  法　官　陳宛榆
以上正本係照原本作成。
本裁定不得抗告。
中　　華　　民　　國　 108　　年　　10　　月　　8 　　日
  　                          書記官　何福添